臺灣臺南地方法院民事判決
111年度婚字第14號
原      告  乙○○
訴訟代理人  彭大勇律師
            林士龍律師
            郭栢浚律師
被      告  甲○○

上列當事人間請求離婚事件，經本院於民國111年4月11日言詞辯
論終結，判決如下：
    主      文
准原告與被告離婚。
訴訟費用新臺幣參仟元由被告負擔。
    事實及理由
甲、程序方面：
　　被告未於言詞辯論期日到場，核無民事訴訟法第386條所列
    各款情形，爰依原告之聲請，由其一造辯論而為判決。
乙、實體方面：
一、原告主張：
　（一）緣原告與被告（為大陸地區人民）於民國100年6月21日
        在江西省民政廳登記結婚，由中華人民共和國江西省南
        昌市贛江公證處公證及經財團法人海峽交流基金會於民
        國100年7月14日認證，之後於l00年11月l0日向本國戶
        政幾關申報登記而成為夫妻。被告於婚後來臺與原告在
        臺南市仁德區租屋居住，原告靠擔任砂石車司機維生，
        與被告（領有永久居留證，無臺灣身分證）並未育有小
        孩。婚後被告在工廠上班，所得薪資均由被告一人保留
        花用，未曾分擔家計。被告於105、106年間罹患小中風
        後即未工作，均由原告負責照顧被告生活及擔負家中經
        濟，直至110年6月18日被告因返回大陸地區探親而出境
        （出境時由原告給與新台幣20萬元，作為出境、入境之
        相關費用及被告回大陸所帶回之錢），後因被告要返回
        臺灣時需要支付機票及入住防疫旅館等相關費用，被告
        卻堅持要原告先幫其支付後，始願意返台，原告懇請被
        告先行支付，迨返台後會給與該支出之費用，然被告仍
        執意不肯，因此雙方爭吵不斷，被告竟於110年11月底
        時稱說其就不願意返回臺灣了，且稱住臺灣如住陰間，
        再也不願與原告同住，並要求與原告離婚等語。原告為
        恐口說無憑，乃於近期於110年12月6日以行動電話中之
        微信通話軟體傳訊息方式詢問被告「你真的要離婚嗎」
        ，被告回答「我在大陸等你上訴離婚呀」，原告回稱「
        那我就在台灣法院申請離婚囉」，被告回答「可以」等
        語。以上可見，被告已有不願與原告履行同居義務之情
        事，亦屬有惡意遺棄之繼續狀態中，有重大事由難以維
        持婚姻，導致兩造之婚姻產生破綻，原告爰依民法第10
        52條第1項第5款、第2項規定訴請離婚。
　（二）茲因被告於110年6月18日出境後，如上述事實，已無意
        願再來臺與原告共同生活，除與結婚之目的在營夫妻共
        同永久生活之本質有違，堪認兩造婚姻之誠摯、互相扶
        持基礎已嚴重動搖或流失殆盡，而有足以破壞共同生活
        或難以維持共同生活之情事發生，且此事由，亦難認應
        由原告負較重之責任。從而，原告依據民法第1052條第
        2項及同條第1項第5款之規定訴請離婚，應均屬正當。
　（三）並聲明：如主文所示。　　
二、被告未於言詞辯論期日到場，亦未提出書狀作何聲明或陳述
    。
三、得心證之理由：
  （一）查原告主張被告為大陸地區人民，兩造於100年6月21日
        在大陸地區江西省民政廳登記結婚，婚後被告來臺與原
        告在臺南市仁德區租屋居住。又被告婚後工作所得薪資
        均自己保留花用，未曾分擔家計，嗣被告於105、106年
        間罹患小中風後即未工作，均由原告負責照顧被告生活
        及擔負家中經濟。再被告於110年6月18日返回大陸地區
        探親，原告給付金錢讓被告帶回大陸地區，並供被告作
        為出境、入境之相關費用，後因被告要返回臺灣時需要
        支付機票及入住防疫旅館等相關費用，被告堅持要原告
        先幫其支付後，始願意返台，原告請被告先行支付，迨
        返台後會給與該支出之費用，然被告仍執意不肯，因此
        雙方爭吵不斷，被告竟表明不願意返回臺灣，並要求與
        原告離婚之事實，業據原告提出戶籍謄本影本1件、結
        婚公證書影本1件、財團法人海峽交流基金會證明影本1
        件、兩造之訊息紀錄截圖影本1件為證，並經證人樂毛
        紅證述綦詳（詳見111年4月11日言詞辯論筆錄），復有
        內政部移民署南區事務大隊臺南市第一服務站110年12
        月24日移署南南一服字第1108477816號函及所檢送被告
        之機場出入境資料附卷可稽，又被告對於原告主張之事
        實未於言詞辯論期日到場爭執，復未提出書狀作何聲明
        或陳述，是原告主張之事實堪認為實在。
  （二）按臺灣地區人民與大陸地區人民間之民事事件，除本條
        例另有規定外，適用臺灣地區之法律，又判決離婚之事
        由，依臺灣地區之法律，臺灣地區與大陸地區人民關係
        條例第41條第1項、第52條第2項分別定有明文。查本件
        原告為臺灣地區之人民，而被告為大陸地區之人民，則
        揆諸前揭規定，本件離婚事件，自應適用中華民國法律
        。
  （三）又按夫妻互負同居之義務，但有不能同居之正當理由者
        ，不在此限，民法第1001條定有明文。因之夫妻互負同
        居義務，在婚姻關係存續中，苟非證明有不堪同居之虐
        待，或有其他正當理由，即不得由一造拒絕同居（最高
        法院18年上字第2129號、19年上字第2693號判例意旨參
        照）。再按夫妻之住所，由雙方共同協議之；夫妻之一
        方以惡意遺棄他方在繼續狀態中，他方得向法院請求離
        婚，民法第1002條第1項前段、第1052條第1項第5款分
        別定有明文。夫妻之一方無正當理由而與他方別居，有
        違背同居義務之客觀事實，並有拒絕同居之主觀情事，
        即係民法第1052條第1項第5款所謂以惡意遺棄他方（最
        高法院29年上字第254號判例參照）。查本件兩造於100
        年6月21日結婚，婚後在臺南市仁德區租屋居住，足認
        兩造係以原告在臺之住所為協議之住所地，兩造應於該
        處履行同居義務，而被告於110年6月18日返回大陸地區
        後，迄今未再返臺與原告同居，被告既未舉證證明其有
        何拒絕同居之正當理由，即屬無正當理由拒絕與原告同
        居，客觀上已有違背同居義務之事實，且被告已表明要
        與原告離婚，亦堪認被告有拒絕與原告同居之主觀情事
        ，揆諸前開判例意旨，被告顯係惡意遺棄原告在繼續狀
        態中，從而，原告依據民法第1052條第1項第5款之規定
        訴請離婚，即屬正當，依法應予准許。
  （四）再原告本於民法第1052條第1項第5款、第2項之規定，
        提起本件訴訟請求裁判離婚，此種起訴之形態，學者謂
        之為重疊的訴之合併，其訴訟標的雖有數項，然僅有單
        一之聲明，法院應就原告所主張之數項訴訟標的逐一審
        理，如其中一項標的之請求為無理由時，仍須就他項標
        的之請求審判，若認其中一項請求為有理由，即可為原
        告勝訴之判決，就他項標的無須更為審判，法院如就數
        項標的同時判決，則為法所不許。因之，本院既認原告
        依民法第1052條第1項第5款之規定請求裁判離婚為有理
        由，就他項標的自無須更為審判，併此敘明。
丙、結論：
　　本件原告之訴為有理由，依家事事件法第51條，民事訴訟法
    第385條第1項前段、第78條、第87條第1項，判決如主文。
中　　華　　民　　國　　111 　年　　4 　　月　　25　　日
                     家事法庭   法  官　葉惠玲
以上正本係照原本作成。
如對本判決上訴，須於判決送達後20日之不變期間內，向本院提
出上訴狀。
中　　華　　民　　國　　111 　年　　4 　　月　　25　　日
                                書記官　陳玉芬